【裁判字號】    97,抗,1320
【裁判日期】    971231
【裁判案由】    不服羈押等
【裁判全文】
臺灣高等法院刑事裁定                  97年度抗字第1320號
抗  告  人
即  被  告  方祖熙
選任辯護人  林良財律師
抗  告  人
即  被  告  方祖豪
選任辯護人  游香瑩律師
抗  告  人
即  被  告  郭文斌
選任辯護人  李明哲律師
            李永然律師
            黃介南律師
上列被告因違反證券交易法案件，不服臺灣臺北地方法院中華民
國九十七年十一月二十六日所為裁定（九十七年度聲羈字第四六
一號），提起抗告，本院裁定如下：
    主  文
抗告駁回。
    理  由
一、原裁定意旨略以：被告方祖熙為邰港科技股份有限公司（下
    稱邰港公司）之負責人，被告方祖豪係邰港公司之總經理，
    被告郭文斌係邰港公司之財務長。其三人為求以增資發行股
    票拋售換取現金，明知邰港公司並無充實營運資金之真意，
    竟基於共同之犯意聯絡，於民國九十六年八月間以虛偽不實
    之「公開說明書」向投資大眾誆稱為充實營運資金，始增資
    發行新股二億元，每股溢價發行十二元，實則其中一億五千
    四百八十萬元係向「英哲企管顧問社」負責人洪英哲借入，
    並虛偽表明係林孟賢等三十人墊繳之股款。嗣主管機關驗資
    完成後，旋將上開借款連同利息歸還，並於九十七年七、八
    月間，在興櫃市場以高價拋售上開虛偽股份，致原股東之股
    本遭稀釋，受有相當於一億五千四百八十萬元之損失。案經
    檢察官偵查後，認被告方祖熙、方祖豪、郭文斌三人所為，
    均違反證券交易法第二十條之規定，涉犯同法第一百七十一
    條第一項第一款、第二項之罪，而聲請法院羈押並禁止接見
    通信。嗣經法官訊問後，認被告三人犯罪嫌疑重大，尚有證
    人未到案，有勾串共犯、證人之虞，且所犯係最輕本刑五年
    以上有期徒刑之重罪，非與羈押顯難進行追訴、審判，而有
    羈押之必要，依刑事訴訟法第一百零一條第一項第二款、第
    三款規定，裁定自九十七年十一月二十六日起執行羈押，並
    禁止接見通信。
二、抗告意旨略以：
（一）被告方祖熙、方祖豪部分：
  １、被告方祖熙、方祖豪就原審法院所認定增資不實部分，業
      已提出邰港公司之銀行帳戶存摺，用以佐證認股人確實有
      於九十六年三月起匯交股款至邰港公司特定帳戶之情形，
      總金額高達一億四千三百三十一萬二千元以上，顯見邰港
      公司確有辨理增資，認股人所繳交之股款亦有匯入邰港公
      司所指定之帳戶，此有特定人匯款紀錄與邰港公司銀行帳
      戶資料足稽，故被告方祖熙、方祖豪實不可能與該特定人
      串供，而作異於書面資料之陳述，是被告方祖熙、方祖豪
      並無與共犯或證人勾串之虞。
  ２、邰港公司董事會係授權被告即董事長方祖熙對外尋求特定
      人認募股份，並非向非特定人公開募股，則被告方祖熙當
      無證券交易法第二十條第一項所規定「募集」、「發行」
      構成要件行為之適用，亦非依據證券交易法第四十三條之
      六第一、二項規定對特定身分之人進行招募，是本案即與
      證券交易法第二十條第一項所規定「私募」之定義不符。
      又本案既屬對外招募股份，並非股份之買入賣出，自與同
      法第二十條第一項所謂「買賣」之定義迥異；再者，被告
      方祖熙為自然人，並非募集及發行有價證券之公司，亦非
      募集有價證券之發起人，當無違反證券交易法第二十條第
      二項之可能，被告方祖豪亦無與之有共同犯意聯絡，故本
      案與證券交易法第二十條第一、二項之構成要件不符，亦
      無檢察官認定犯罪所得達一億元以上之佐證，更非最輕本
      刑五年以上之重罪，原審法院認被告方祖熙、方祖豪涉犯
      該罪，而裁定予以羈押禁見，顯有誤會，請求撤銷原裁定
      云云。
（二）被告郭文斌部分：
  １、邰港公司董事會係授權同案被告方祖熙對外尋求特定人認
      募股份，非授權被告郭文斌辦理，被告郭文斌亦不知方祖
      熙係向何人募股，故被告郭文斌並無招募行為，即非證券
      交易法第四十三條之六第一、二項規定「向特定人招募有
      價證券之人」，亦與證券交易法第二十條第一項所規定之
      「私募」定義不符；又本案既屬對外招募股份，並非股份
      之買入賣出，自與同法第二十條第一項所謂「買賣」之定
      義迥異；再被告為自然人，並非募集及發行有價證券之公
      司，亦非募集有價證券之發起人，當無違反證券交易法第
      二十條第二項之可能，故本案與證券交易法第二十條第一
      、二項之構成要件不符，且被告郭文斌個人並未獲得一絲
      一毫之犯罪所得，檢察官亦未提出被告犯罪所得達新台幣
      一億元以上之佐證，顯非所犯之罪為最重本刑五年以上有
      期徒刑之重罪。
  ２、依被告郭文斌於九十七年十一月二十五日調查局詢問筆錄
      、同日檢察官訊問筆錄、翌日原審法院訊問筆錄，已就邰
      港公司增資不實及轉投資虛偽部分為明確說明，就被告郭
      文斌個人而言，並無檢察官認定之犯罪行為，顯無犯罪嫌
      疑重大甚明。
  ３、依被告郭文斌在聲押庭所為之陳述，足認被告郭文斌業已
      坦承案情，均指向同案被告方祖熙始為實際操控公司之人
      ，被告郭文斌既已坦白，所為之陳述業經記明筆錄，且被
      告郭文斌與同案被告方祖熙等人似均處於互相反對之立場
      ，並無與其他共犯或證人勾串之可能，又依鈞院九十六年
      度抗字第六九、一三三六號裁定之見解，認被告與同案在
      押共犯間供述究竟會不會與被告一致，非法定所謂有勾串
      共犯或證人之虞之理由。而且既然特定人資金已經匯入該
      銀行帳戶，並有分配到邰港公司的股票，亦有特定人匯款
      紀錄及邰港公司銀行帳戶資料足稽，被告實不可能與該特
      定人串供，檢察官究竟根據何種具體事實而客觀認定被告
      有勾串未到案證人之虞，未見檢察官釋明，從而檢察官單
      純以該案證人未到案，即憑主觀認定被告一定會與該等證
      人勾串，要與司法院(七一)廳刑一字第九０五號函研究意
      見「不可憑法院或檢察官之主觀認定」之見解不符，是其
      主張無理由甚明。
  ４、被告郭文斌已就所知全部坦承相告，檢調就相關人員之訊
      問應已告一段落，實無串證、串供之可能，不具法定羈押
      原因，且本案並無非予羈押顯難進行追訴、審判或執行等
      情，也不符羈押之實質要件，實已無繼續羈押被告之必要
      ，矧被告之父已高齡八十八歲，妻子之前車禍，目前無工
      作在家休養，被告先前軀幹也有多處挫傷，又有三名子女
      在求學中，遽遭羈押禁見後，全家頓失依靠，處境堪憐，
      懇請鈞院撤銷羈押裁定或准予具保停止羈押云云。
三、按被告經法官訊問後，認為犯罪嫌疑重大，而有下列情形之
    一者，非予羈押，顯難進行追訴、審判或執行者，得羈押之
    ：（一）逃亡或有事實足認為有逃亡之虞者。（二）有事實
    足認為有湮滅、偽造、變造證據或勾串共犯或證人之虞者。
    （三）所犯為死刑、無期徒刑或最輕本刑為五年以上有期徒
    刑之罪者，刑事訴訟法第一百零一條第一項定有明文。次按
    刑事被告經訊問後，有無羈押之必要，應按照訴訟進行程度
    及其他一切情事，由法院斟酌認定之，最高法院亦著有二十
    九年抗字第五七號判例可資參照。又羈押被告之目的，在於
    確保訴訟程序之進行、確保證據之存在及真實，及確保刑罰
    之執行，而被告有無羈押之必要，法院自得就具體個案情節
    予以斟酌決定，如就客觀情事觀察，法院許可羈押之裁定在
    目的與手段間之衡量並無明顯違反比例原則情形，即無違法
    或不當可言。而法院在斟酌上開羈押與否情事時，其目的僅
    在判斷有無實施證據保全或強制處分之必要，因此審查程序
    均非認定被告有無犯罪之實體審判程序，其證據法則無須嚴
    格證明，僅以自由證明為已足，故依刑事訴訟法第一百五十
    九條第二項之規定，並不適用傳聞法則之限制。
四、經查：
（一）被告方祖熙為邰港公司負責人，被告方祖豪係邰港公司總
      經理，被告郭文斌係邰港公司財務長，業據其三人供承在
      卷，又其三人涉有以不實公開說明書募資轉售股份賺取利
      差，違反證券交易法第二十條規定，涉犯同法第一百七十
      一條第一項第一款、第二項之犯行，業據證人陳健銓證述
      在卷，並有借據、洪英哲記事資料、行政院金融監督管理
      委員會函、臺北市政府府產業商字第０９６８９４０６８
      １０號函、邰港公司九十六年七月十一日董事會議記錄、
      會計師查核邰港公司增資查核報告書、邰港公司股東繳納
      現金股款明細表及其相關傳票、邰港公司相關匯款傳票一
      份、九十六年七月三十一日簡式公開說明書節本一份、邰
      港公司九十六年六月一日至九十六年九月二十七日股票交
      易記錄一份、邰港公司重大訊息資料、邰港公司九十六年
      十月三日聲明書、臺灣銀行邰港公司帳戶資料、尼莫公司
      相關匯款傳票、全球實驗魚有限公司相關匯款傳票、愛族
      公司相關匯款傳票、邰港公司○○○○○○○○○○○○
      號帳戶存摺明細等證據可資佐證，足認被告三人犯罪嫌疑
      重大。至本案是否如被告方祖熙等人所辯情節，係屬對於
      案件實體上之爭執，自應嗣由負責審判之法院依據實際案
      情詳為斟酌審認，尚非得據以爭執羈押與否之正當事由。
（二）本案就林孟賢等人是否確有認購情事，因林孟賢等人並未
      傳喚到案，被告三人有無其他人頭帳戶虛偽認購增資新股
      不明，若予具保，恐有勾串情事；再依邰港公司已取得元
      大證券公司歷次現金增資資料函文，亦有被告方祖熙親自
      撰寫「退票發生原因與危機處理」資料及流程圖一份，說
      明虛偽增資情形，交付被告方祖豪、郭文賦等人，以求供
      述同一等情，堪認被告等人彼此間或與尚未到案之證人間
      有勾串證詞之虞，非予羈押並禁止接見、通信，顯難進行
      追訴、審判，而有刑事訴訟法第一百零一條第一項第二款
      之事由。
（三）至被告三人辯稱並未違反證券交易法第二十條第一、二項
      之規定，所犯非最輕本刑五年以上有期徒刑之重罪云云。
      然關於羈押與否之審查，其目的僅在判斷是否符合羈押之
      條件，及有無實施羈押強制處分之必要，並非認定被告有
      無犯罪之實體審判程序，被告方祖熙等三人涉嫌違反證券
      交易法第一百七十一條第一項第一款、第二項之罪，犯罪
      嫌疑重大，已如上述，上開罪責係得處七年以上有期徒刑
      ，得併科新臺幣二千五百萬元以上五億元以下罰金之重罪
      ，自符合刑事訴訟法第一百零一條第一項第三款所定「最
      輕本刑為有期徒刑五年以上有期徒刑」之重罪要件，至其
      募資方式如何，是否違反證券交易法第二十條之規定，係
      將來法院實體判斷，與法院是否羈押被告無必然之關係。
（四）另檢察官以未到案之林孟賢等人及方祖熙撰寫之「退票發
      生原因與危機處理資料」及流程圖等事證為由，認定被告
      有有勾串共犯、證人之虞，並非無據，被告方祖熙等人指
      摘檢察官單憑臆測，未提出具體事證即認有勾串之虞，尚
      無足取。至被告郭文斌以其遭羈押禁見後，全家頓失依靠
      ，請求撤銷羈押裁定或准予具保停止羈押云云。惟被告郭
      文斌之家庭因素非羈押之審酌事項，被告郭文斌所陳縱屬
      真實，亦非免予羈押之理由，附此敘明。
五、原審法官訊問被告方祖熙、方祖豪、郭文斌三人，並審酌檢
    察官提出之相關事證後，綜合卷內證據資料，認被告三人有
    刑事訴訟法第一百零一條第一項第二款、第三款之羈押正當
    性事由，且依目前訴訟進行程序，尚不得以具保代替，而有
    羈押之必要性，依據上開規定裁定羈押並禁止接見通信，尚
    無目的與手段間輕重失衡之情形，亦無明顯違反憲法比例原
    則之情事，自無不當。是被告方祖熙等人執上開事由指摘原
    裁定不當云云，依諸前揭各節說明並無理由，應予駁回。
據上論斷，應依刑事訴訟法第四百十二條裁定如主文。
中    華    民    國    97    年    12    月    31    日
                  刑事第四庭  審判長法  官  陳筱珮
                                    法  官  陳玉雲
                                    法  官  鄭水銓
以上正本證明與原本無異。
本裁定不得再抗告。
                                    書記官  劉貞達
中    華    民    國    97    年    12    月    31    日

司法院資訊處製作；財團法人民間司法改革基金會備份。
